臺灣臺北地方法院刑事判決　　　　　　 96年度交易字第393號
公　訴　人　臺灣臺北地方法院檢察署檢察官
被　　　告　甲○○
上列被告因過失傷害案件，經檢察官聲請以簡易判決處刑（九十
六年度偵字第一六五四號），本院受理後（九十六年度北交簡字
第一四一九號），認不宜以簡易判決處刑，改依通常程序審理，
判決如下：
    主  文
甲○○因過失傷害人，處拘役伍拾日，如易科罰金，以新臺幣壹
仟元折算壹日，減為拘役貳拾伍日，如易科罰金，以新臺幣壹仟
元折算壹日。
    事  實
一、甲○○於民國九十五年十月二十四日二十二時三十分許，騎
    乘車牌號碼ＣＹＡ－六八八號機車，沿臺北市○○○路由南
    往北方向行駛，在重慶南路與和平西路交岔路口，本應注意
    車前狀況，並隨時採取必要之安全措施，而當時天候晴、夜
    間有照明、路面鋪設柏油、乾燥、無缺陷、無障礙物且視線
    良好，依當時之情形，並無不能注意之情事，適丙○○○騎
    乘腳踏車，沿重慶南路西往東方向之行人穿越道行駛，甲○○疏未注意車前狀況，致其騎乘前開機車之車頭撞擊丙○○○所騎乘腳踏車右後車輪，丙○○○隨即人車倒地，因此受
    有右側股骨粉碎性骨折之傷害。於同日二十三時許，員警前
    往現場處理時，甲○○向處理之員警承認肇事自首而接受裁
    判。
二、案經丙○○○訴由臺北市政府警察局中正第二分局移送臺灣
    臺北地方法院檢察署檢察官聲請以簡易判決處刑，本院受理
    後，認不宜以簡易判決處刑，改依通常程序審理。
    理  由
一、證據之認定：
  (一)被告甲○○於本院審理時，固承認其有於上開時地騎乘上開
    車號之機車，與告訴人丙○○○所騎乘之腳踏車發生擦撞，
    告訴人因而受有右側股骨粉碎性骨折傷害之事實，惟否認有
    何過失傷害之犯行，辯稱：我並沒有違反交通號誌行駛，我
    沒有過失云云。
  (二)茲就本件用以認定被告有過失傷害犯行之證據，其證據能力
    論述如下：
  1.證人即告訴人丙○○○及證人乙○○分別於警詢及檢察官偵
    查中之證述，均為被告以外之人於審判外之言詞陳述，依刑
    事訴訟法第一百五十九條第一項之規定，原則上不具證據能
    力；惟證人丙○○○及乙○○於本院九十六年九月四日審理
    時，均已基於證人地位、經合法具結、並在賦予被告對質詰
    問機會之情形下為證述（本院當日審判筆錄參照），則其二
    人前開於警詢及檢察官偵訊時所為之證述，即因其二人在本
    件公判庭至本院作證，而取得證據能力。
  2.道路交通事故現場圖（偵查卷第二二頁參照）、道路交通事
    故調查報告表(一)、(二)（偵查卷第二三、二四頁參照）及臺北
    市交通管制工程處九十六年三月六日北市交工控字第０九六
    三一二三五五００號函（偵查卷第五一頁參照）各一份，均
    為被告以外之人在審判外之書面陳述，為傳聞證據，製作者
    為員警，雖具有公務員身份，惟該等書面資料均屬於個案性
    質，而不具備例行性之要件，均不適用刑事訴訟法第一百五
    十九條之四第一款傳聞法則例外之規定，惟被告已於本院九
    十六年八月七日準備程序時表示同意作為證據使用（本院當
    日準備程序筆錄參照），是依刑事訴訟法第一百五十九條之
    五第一項規定，上開書面資料取得證據能力。
  3.臺北市車輛行車事故鑑定委員會鑑定意見書（偵查卷第五八
    頁至第六二頁），係臺北市車輛行車事故鑑定委員會就本件
    交通事故肇事原因所為之報告，係被告以外之人於審判外之
    書面陳述，屬傳聞證據，惟此係檢察官依據刑事訴訟法第二
    百零八條之規定，囑託該鑑定委員會所為之鑑定，而該鑑定
    委員會依據同法第二百零六條所出具之鑑定報告，依同法第
    一百五十九條第一項之規定，屬傳聞證據之例外，應有證據
    能力。
  4.國立臺灣大學醫學院附設醫院（下稱臺大醫院）診斷證明書
    一紙（偵查卷第二十頁參照）為被告以外之人在審判外之書
    面陳述，為傳聞證據，該等書面資料雖為醫師於其業務上所
    製作之證明文書，然屬於個案性質，而不具備例行性之要件
    ，故不適用刑事訴訟法第一百五十九條之四第二款傳聞法則
    例外之規定，惟被告已於本院九十六年八月七日準備程序時
    表示同意作為證據使用（同上準備程序筆錄參照），是依刑
    事訴訟法第一百五十九條之五第一項規定，上開診斷證明書
    應具有證據能力。
  (三)本院查：
  1.被告於九十五年十月二十四日二十二時三十分許，騎乘車牌
    號碼ＣＹＡ－六八八號機車，沿臺北市○○○路南往北方向
    行駛，行經重慶南路與和平西路交岔路口，適告訴人騎乘腳
    踏車，沿重慶南路西往東方向之行人穿越道行駛，被告所騎
    乘前開機車之前車頭撞擊告訴人所騎乘腳踏車之右後車輪，
    因而造成告訴人受有右側股骨粉碎性骨折之傷害之事實，為
    被告所是認（本院九十六年八月七日準備程序筆錄參照），
    且經證人丙○○○及乙○○於本院九十六年九月四日審理時
    證述屬實（本院當日審判筆錄參照），並有上開道路交通事
    故現場圖、道路交通事故調查報告表(一)、(二)各一份、現場及
    車損相片十張（偵查卷第二九頁至第三三頁參照）以及臺大
    醫院診斷證明書一紙在卷可證。是被告於上開時地騎乘上開
    機車與告訴人所騎乘之腳踏車發生交通事故，與告訴人所受
    上開傷害間，自有相當因果關係，此情已足認定。
  2.按汽車（包括機器腳踏車）行駛時，駕駛人應注意車前狀況
    ，並隨時採取必要之安全措施，道路交通管理規則第二條第
    一項第一款、第九十四條第三項定有明文。被告為考領駕照
    之駕駛人，對此自應知悉。查證人乙○○於本院九十六年九
    月四日審理時證稱：九十五年十月二十四日晚間，我與被告
    各自騎乘機車，一同由永和出發，要前往西門町探訪朋友，
    我們的行向是沿臺北市○○○路南往北方向，行經重慶南路
    、和平西路口時，當時路口的號誌已經轉為綠燈，而且車流
    量大，被告騎乘機車在前，我所騎乘的機車在後，我有看到
    告訴人騎乘腳踏車突然由重慶南路上、西往東方向之人行穿
    越道之分隔島內衝出來，過沒幾秒，被告所騎乘的機車車頭
    就撞及告訴人腳踏車的後車輪，在發生撞擊時，我有抬頭看
    號誌，發現行人穿越道的號誌是紅燈等語屬實（本院當日審
    判筆錄參照）。可知證人乙○○所騎乘之機車在被告之後方
    ，於本件事故發生之前，即已看見告訴人所騎乘之腳踏車自
    前方路口之分隔島內由西往東方向移動，詎被告竟疏未注意
    車前狀況，未能立即煞停，以採取必要之安全措施，即以其
    機車之前車頭撞及告訴人所騎乘之腳踏車後車輪，此亦有上
    開道路交通事故現場圖及車損相片等件在卷足證，顯見被告
    確實疏未注意車前狀況甚明。況本件被告肇事當時天候晴、
    夜間有照明、路面鋪設柏油、乾燥、無缺陷、無障礙物且視
    線良好等情狀，並無不能注意之情事，亦有上開調查報告表
    (一)一紙在卷足憑。足證被告疏未注意及此，對於本件交通事
    故確有過失行為。從而被告確有未注意車前狀況之過失，且
    被告之過失與告訴人所傷害結果間，顯有相當因果關係，至
    為灼然。
  3.關於被告是否亦涉有違反號誌管制之過失行為，雖經告訴人
    指稱：被告騎車撞到我時，我的行向是綠燈等語，且經臺北
    市車輛行車事故鑑定委員會之鑑定意見認被告涉嫌違反號誌
    管制為本件肇事原因。惟查，證人乙○○於本院審理時證稱
    ：被告騎車撞及告訴人時，並沒有闖紅燈等語（上開審判筆
    錄參照）；又查，事故現場之號誌於九十五年十月二十四日
    二十二時至二十三時之預設路口號誌時制資料，為「東往西
    遲閉三時相運作」，第一時相為和平西路東西雙向直行及右
    轉，設定時間為四十二秒，第二時相為和平西路東往西直行
    及左右轉，設定時間為三十秒，第三時相為重慶南路南北向
    綠燈通行，設定時間為七十八秒，以上各時相內含黃燈四秒
    ，全紅清道時間四秒，而該號誌控制器係依預設時制計劃自
    動運轉執行，現場實際運作情形並無存檔資料等情，有臺北
    市交通管制工程處九十六年三月六日北市交工控字第０九六
    三一二三五五００號函一份在卷足憑，是尚無由此預設時制
    計劃推知本件交通事故發生時之號誌運作為何；況臺北市車
    輛行車事故鑑定委員會雖為上開鑑定意見，然其鑑定理由亦
    稱：目前並無其他明顯跡證可以證明肇事當時之號誌時制運
    作確屬哪一個時相，故被告與告訴人皆不排除涉有違反號誌
    管制之嫌等語，有該鑑定意見書一份在卷可稽，顯見該鑑定
    委員會僅係不排除被告涉有違反號誌管制之嫌，而非積極認
    定被告確有涉有違反號誌管制之行為，是此部分查無積極證
    據足認被告確有違反號誌管制之過失行為，尚無從僅以告訴
    人一人之證述即認定被告有闖紅燈之事實，併予敘明。
  4.至臺北市車輛行車事故鑑定委員會雖認：告訴人騎乘腳踏車
    涉嫌違反號誌管制及行駛行人穿越道，亦屬本件車禍之肇事
    原因，惟被告就本件車禍之發生既有過失，且其過失與告訴
    人所受傷害間有相當因果關係，即難諉以告訴人之過失而得
    解免刑責，是被告所辯：本件交通事故係因告訴人闖紅燈所
    致云云之辯解，顯屬卸責之詞，委無足採。
  5.告訴人雖於本院審理時陳稱：我因本件交通事故受傷後，迄
    今都需以輪椅代步，無法以柺杖輔助行走等語。惟經本院向
    臺大醫院函詢：告訴人目前治療及復健之情形為何？經臺大
    醫院函覆以：告訴人因右側股骨骨折於九十五年十月二十五
    日於該院骨科接受骨折復位及鋼釘固定手術，之後持續於骨
    科門診追蹤治療（最近一次門診就醫時間為九十六年七月十
    日），目前告訴人骨折處逐漸癒合中，未來若待骨折完全痊
    癒後，經肌力訓練等復健，應可恢復應付日常生活之能力等
    語，此有該院九十六年九月二十六日出具之校附醫祕字第０
    九六０二一一三七七號函暨告訴人之病歷影本一冊附本院卷
    可參，從而告訴人之右腿將於治療、復健後恢復功能，並無
    重大不治或難治之情形，則被告之上開過失行為應僅成立普
    通傷害，不能遽依重傷論科，附此敘明。
  6.綜上所述，本件事證明確，被告確實有為本件過失傷害之犯
    行，堪予認定。
二、論罪科刑之法律適用：
  (一)核被告甲○○所為，係犯刑法第二百八十四條第一項前段之
    過失傷害罪。
  (二)查被告於肇事後，俟員警前往現場處理時，被告在場並承認
    為肇事者，有臺北市○○○○○道路交通事故肇事人自首情
    形紀錄表一紙附於本院卷足憑，係對於未發覺之犯罪，表示
    願接受裁判之意，依刑法第六十二條前段自首之規定，得減
    輕其刑。
  (三)爰審酌被告係因一時疏忽而為本件犯行，告訴人對於本件肇
    事亦與有過失，惟被告因此造成告訴人受有如事實欄一所示
    之傷害情形，犯罪後迄今已達一年，仍未能與告訴人達成和
    解，及其毫無悔悟之意等一切情狀，量處如主文所示之刑，
    並諭知易科罰金之折算標準。
  (四)又查被告犯罪之時間，係在九十六年四月二十四日以前，所
    犯符合中華民國九十六年罪犯減刑條例第二條所定之減刑條
    件，應依該減刑條例第二條第一項第三款之規定，減其宣告
    刑二分之一，故減為拘役二十五日，並諭知易科罰金之折算
    標準。
據上論斷，應依刑事訴訟法第四百五十二條、第二百九十九條第
一項前段，刑法第二百八十四條第一項前段、第四十一條第一項
前段、第六十二條前段，刑法施行法第一條之一，中華民國九十
六年罪犯減刑條例第二條第一項第三款、第七條、第九條，判決
如主文。
本案經檢察官呂俊儒到庭執行職務。
中　　華　　民　　國　　96　　年　　10　　月　　30　　日
　　　　　　　　　刑事第九庭    法　官　林怡秀
本件正本證明與原本無異。
如不服本判決，應於判決送達後十日內，向本院提出上訴狀。
　　　　　　　　　　　　　　　　書記官　林義盛
中　　華　　民　　國　　96　　年　　10　　月　　30　　日
附錄本案論罪科刑法條全文：
中華民國刑法第二百八十四條
因過失傷害人者，處六月以下有期徒刑、拘役或五百元以下罰金
，致重傷者，處一年以下有期徒刑、拘役或五百元以下罰金。
從事業務之人，因業務上之過失傷害人者，處一年以下有期徒刑
、拘役或一千元以下罰金，致重傷者，處三年以下有期徒刑、拘
役或二千元以下罰金。
